最高法院刑事判決                              八十八年度台上字第六四九一號
    上  訴  人  甲○○
右上訴人因傷害人之身體因而致人於死案件，不服台灣高等法院台中分院中華民國八
十六年十月二日第二審判決（八十六年度上訴字第一六○二號，起訴案號：台灣台中
地方法院檢察署八十五年度偵字第一八八二六號），提起上訴，本院判決如左：
    主  文
原判決撤銷，發回台灣高等法院台中分院。
    理  由
本件原判決認定上訴人甲○○與被害人田明欽原係鄰居關係，民國八十五年九月二十
五日下午二十二時許，上訴人在台中縣新社鄉○○街一○八號友人張智紋住處飲酒後
，持一玻璃製之啤酒瓶於返家途中，行至同鄉○○街一○七之二號前，與田明欽相遇
，雙方一言不合發生爭執，上訴人能預見以玻璃製之啤酒瓶毆擊人之頭部，可能因傷
而發生死亡之結果，竟仍以普通傷害之犯意，持該玻璃製之啤酒瓶敲擊田明欽頭部，
致田明欽頭部受傷流血倒地，上訴人見狀即返回張智紋住處，告知張智紋有人受傷，
請其速將傷者送醫，嗣田明欽經送醫急救後，延至同年月二十七日凌晨零時四十五分
許因顱內出血不治死亡等情，因而維持第一審論處上訴人傷害人之身體，因而致人於
死罪刑之判決，駁回上訴人在第二審之上訴，固非無見。
惟查：刑法第六十二條所謂自首，係以犯人在其犯罪未發覺前，向該管公務員自陳犯
罪，而受裁判為要件。本件上訴人一再主張於案發後，其犯罪未被發覺前，即託其兄
宋明和以電話向當時在台中縣警察局東勢分局擔任刑警之宋春雄自首云云；宋明和亦
到庭為有利於上訴人之證言；另證人宋春雄於第一審問：「八十五年九月二十五日宋
明和有打呼叫器給你嗎﹖」亦答稱：「有。我叔叔（按指上訴人之父宋金枝）也有打
，說甲○○和人打架而已，我打電話給甲○○，他問我說他和人打架，要怎麼辦，我
告訴他這是告訴乃論罪，向我說我也沒辦法。」，再問：「有無表明要自首之意﹖」
則答：「有」（第一審卷第二十三頁）；於原審亦稱：「是宋明和打電話給我我才知
道，他說甲○○打傷人，因傷害罪是告訴乃論，我叫他們去看傷者並談和解，甲○○
在電話中亦問我如何去派出所做筆錄。」，並稱當時上訴人應該是有自首之意等語（
原審卷第三十一頁反面、第三十二頁）。如果不虛，則上訴人於案發後，其犯罪未發
覺前，既已託其兄及以電話向刑警宋春雄自陳「打傷人」，並表明自首之意，雖因當
時田明欽尚未死亡，宋春雄遂以傷害乃告訴乃論之罪，因未據告訴權人告訴，囑其逕
與被害人和解而未予受理，並製作筆錄，但上訴人既已向有偵查犯罪權限之公務員自
陳「打傷人」，並有接受裁判之意思，所為是否仍不足認符合自首要件，即非全無斟
酌之餘地，實情究何﹖原審未深入查明，細心勾稽，竟斷取宋春雄之部分供述，並以
宋春雄之「未製作報案或勤務紀錄，亦未將情告知承辦警員」云云，認上訴人並非自
首，將公務員之疏忽責任，轉嫁於上訴人承擔，自有未當而不足以昭折服。上訴意旨
指摘原判決違法，非無理由，認應發回更審，期臻翔適。
據上論結，應依刑事訴訟法第三百九十七條、第四百零一條，判決如主文。
中      華      民      國    八十八    年     十一     月     十八     日
                              最高法院刑事第二庭
                                  審判長法官  莊  來  成
                                        法官  呂  潮  澤
                                        法官  謝  俊  雄
                                        法官  白  文  漳
                                        法官  蘇  振  堂
      右正本證明與原本無異
                                              書  記  官
中      華      民      國    八十八    年     十一     月    二十四    日
